【裁判字號】    99,上易,387
【裁判日期】    990607
【裁判案由】    恐嚇
【裁判全文】
臺灣高等法院高雄分院刑事判決         99年度上易字第387號
上  訴  人
即  被  告  乙○○
上列上訴人因恐嚇案件，不服臺灣高雄地方法院98年度易字第13
38號中華民國99年3 月15日第一審判決（起訴案號：臺灣高雄地
方法院檢察署98年度偵字第24839 號），提起上訴，本院判決如
下：
     主  文
上訴駁回。
     理  由
一、按不服地方法院之第一審判決而上訴者，應向管轄第二審之
    高等法院為之。上訴書狀應敘述具體理由。上訴書狀未敘述
    上訴理由者，應於上訴期間屆滿後20日內補提理由書於原審
    法院，逾期未補提者，原審法院應定期間先命補正。第二審
    法院認為上訴書狀未敘述理由或上訴有第362 條前段之情形
    者，應以判決駁回之。但其情形可以補正而未經原審法院命
    其補正者，審判長應定期間先命補正。刑事訴訟法第361 條
    、第367 條，分別定有明文。所謂不服第一審判決之具體理
    由，必係依據卷內既有訴訟資料或提出新事證，指摘或表明
    第一審判決有何採證認事、用法或量刑等足以影響判決本旨
    之不當或違法，而構成應予撤銷之具體事由，始克當之（例
    如：依憑證據法則具體指出所採證據何以不具證據能力，或
    依憑卷證資料，明確指出所為證據證明力之判斷如何違背經
    驗、論理法則）；倘僅泛言原判決認定事實錯誤、違背法令
    、量刑失之過重或輕縱，而未依上揭意旨指出具體事由，或
    形式上雖已指出具體事由，然該事由縱使屬實，亦不足以認
    為原判決有何不當或違法者（例如：對不具有調查必要性之
    證據，法院未依聲請調查亦未說明理由，或援用證據不當，
    但除去該證據仍應為同一事實之認定），皆難謂係具體理由
    ，俾與第二審上訴制度旨在請求第二審法院撤銷、變更第一
    審不當或違法之判決，以實現個案救濟之立法目的相契合，
    並節制濫行上訴（最高法院97年度臺上字第892 號判決參照
    ）。是以上訴人之上訴書狀或補提之上訴理由書，雖有敘述
    上訴理由，惟並未具體敘述第一審判決有上述違法、不當情
    形，即與未敘述具體理由無異，其所為上訴，即不符合上訴
    之法定要件。
二、本件上訴人即被告乙○○因恐嚇案件，經原審依刑法第305
    條、第41條第1 項前段及刑法施行法第1 條之1 之規定，論
    以被告犯恐嚇危害安全罪，復審酌被告以發送簡訊方式恐嚇
    告訴人甲○○，所為實欠缺法治觀念，惟念其係因告訴人積
    欠其金錢未返還，而以發送簡訊方式恐嚇告訴人，及否認犯
    行之犯後態度等一切情狀，量處拘役50日，如易科罰金，以
    新臺幣1,000 元折算1 日；並敘明被告用以發送簡訊之門號
    0000000000號行動電話，雖係被告所有，然考量被告犯行情
    節非嚴，且該門號之行動電話係被告平日所需使用之物，若
    率然予以沒收，將對其日常生活造成甚大不便，衡諸比例原
    則，認並無予以宣告沒收之必要，已詳敘所憑之證據與認定
    之理由，所為論敘，經核並無違背經驗法則或論理法則，量
    刑亦屬允當。
三、被告於民國99年3 月19日收受判決後，於同年月23日具狀向
    原審法院提起上訴，上訴理由謂：告訴人積欠其債務，履經
    催討未著，其以傳送原判決附表所示簡訊向告訴人催討債務
    ，該簡訊內容雖有加強語氣、提醒、警惕作用，但不足使告
    訴人心生畏懼，原判決未審酌及此，而量處拘役50日，顯未
    審酌刑法第57條所定科刑時應審酌之一切情狀云云。惟查：
    原判決以被告與告訴人係朋友關係，因告訴人積欠被告新臺
    幣（下同）3 萬元，被告為使告訴人償還債務，竟基於恐嚇
    犯意，於原判決附表所示之98年5 月27日下午1 時26分起至
    同年6 月17日下午7 時27分止，在其位於高雄市○○區○○
    街47號11樓之3 住處，或其工作所在地之高雄市立凱旋醫院
    ，接續以其所有之門號0000000000號行動電話，發送如原判
    決附表所示之加害他人生命、身體內容之簡訊予告訴人，使
    告訴人見到該簡訊內容後心生畏懼，致生危害於其安全之事
    實，係依憑被告之供述及原判決附表所示行動電話簡訊內容
    相片暨行動電話通聯紀錄等，而為論斷；並詳述被告所發送
    簡訊內容：「因為他們都知道我後台很硬的，否則我不知道
    晚上會有捨（啥）事發生」「否則後果要自行負責，你應該
    明白大哥做事原則」「大哥要找一個人太容易了，目前已握
    有你行蹤、住家資料、學校，現在就待機行動，就連彭總也
    被大哥嚇破膽了，不知你晚上會睡得好嗎」「大哥！像他那
    樣不仁不義孬種的大壞蛋，住家資料都有了，快快行動吧」
    「大哥現在要過去處理見令堂，我想不要讓老人家傷心，小
    孩哭泣，甲○○身分證Ｚ000000000，54年02月05日，楠梓區
    ○○路227 號3F-2，大哥辦事能力厲害」「欠我錢的人都不
    敢不還，你是頭1 位，現在有一種方法專除惡魔替天行道法
    ，這下不只損失3 萬元，求饒也沒用了」等語，依一般社會
    生活經驗，當可知悉被告係要尋求他人協助，查出告訴人行
    蹤、住家資料，並將對告訴人之生命、身體有所危害等情，
    已分別敘述其所憑之證據及認定之理由；復就被告所辯其無
    恐嚇告訴人之犯意云云，顯係飾卸之詞，無足採取，在理由
    內依憑調查所得證據，詳加指駁。又原審綜合上情，以被告
    以前開方式恐嚇告訴人，所為實欠缺法治觀念，然念其恐嚇
    告訴人之動機，係因告訴人積欠金錢遲未返還所致，其僅以
    上開簡訊內容恐嚇告訴人，犯罪情節尚非嚴重及否認犯行之
    犯後態度等一切情狀，足認其量刑已審酌刑法第57條各款規
    定事項，且恐嚇危害安全罪之法定刑為2 年以下有期徒刑、
    拘役或300 元以罰金，原審量處拘役50日，並未逾越法律所
    規定範圍或濫用自由裁量權限之情形，被告上訴所陳事項，
    既經原審加以審酌，且又未提出其他新事證，空言指摘原判
    不當云云，顯未敘述具體理由。
四、綜上所述，被告提起本件上訴，仍執其在原審所辯內容為重
    覆之陳述，並未依據卷內既有訴訟資料或提出新事證，指摘
    或表明第一審判決有何採證認事、用法或量刑等足以影響判
    決本旨之不當或違法，而構成應予撤銷之具體事由，按之上
    開規定，被告之上訴顯屬違背法律上之程式，應由本院依同
    法第367 條前段、第372 條規定，不經言詞辯論逕行判決如
    主文。
中    華    民    國    99    年    6     月    7     日
                  刑事第三庭  審判長法  官   莊崑山
                                    法  官   莊松泉
                                    法  官   唐照明
以上正本證明與原本無異。
不得上訴。
中    華    民    國    99    年    6     月    7     日
                                    書記官   黃琳群

司法院資訊處製作；財團法人民間司法改革基金會備份。
